【裁判字號】    89,上易,350
【裁判日期】    900320
【裁判案由】    清償借款
【裁判全文】
臺灣高等法院臺中分院民事判決  八十九年度上易字第三五○號
      上  訴  人  甲○○
      被上訴人    泛亞商業銀行股份有限公司
                              .
      法定代理人  柯飛樂      .
      訴訟代理人  王凱飛      .
                  陳榮立      .
右當事人間請求清償借款事件，上訴人對於中華民國八十九年七月二十日臺灣臺中地
方法院八十八年度訴字第三三四一號第一審判決提起上訴，本院判決如左：
    主    文
上訴駁回。
第二審訴訟費用由上訴人負擔。
    事    實
甲、上訴人方面：
一、聲明：求為判決：(一)原判決命上訴人給付之金額，其超過新台幣（下同）貳佰柒
    拾壹萬玖仟陸佰伍拾元之部分廢棄。(二)右廢棄部分被上訴人在第一審之訴駁回。
    (三)第一審、第二審訴訟費用由被上訴人負擔。
二、陳述：除與原判決記載相同者，茲引用之外，補稱：
（一）上訴人於民國（下同）八十八年八月二日到八十八年九月二日止向泛亞銀行定
      期存款壹拾萬元正，八十八年八月廿六日將定期存款領出柒萬伍仟元，尚有貳
      萬伍仟元。八十八年九月二日上午九時向泛亞銀行豐原分行經理協商違約金減
      免，經雙方同意協定減免三分之一計算後，同時定期存款領出將八十八年九月
      七日以前之本利會算，給付現款，全部一次付清。八十八年十一月四日下午二
      時再向泛亞銀行豐原分行查詢明細，自八十八年九月七日起至八十八年十月七
      日止尚未清償本金總結為貳佰柒拾壹萬玖仟陸佰伍拾元。
（二）被上訴人有意圖為自己不法所有行使虛偽不實錯誤之表示及表徵，請求被上訴
      人提出貳萬伍仟元之借據正本，以便核對影本是否有偽造或變造。
（三）伊確有拿定期存單至銀行保管，質押物保管收據確為伊寫，但伊並未向被上訴
      人借二萬五千元，對於被上訴人銀行之000000000000號帳戶及印
      鑑卡，均係承認係伊所有。
三、證據：除援用第一審所提證據外，補提放款利息收據影本三份、借據影本一份、
    定期存款存單影本一份、台灣台中地方法院八十八年度促字第四八二五號支付命
    令影本一份、相片二張、地籍圖一份、石崗規劃圖一份為證。
乙、被上訴人方面：
一、聲明：求為判決：(一)上訴人之訴駁回。(二)第一審、第二審訴訟費用由上訴人負擔
    。
二、陳述：除與原判決記載相同者，茲引用之外，補稱：
（一）上訴人於八十六年十一月七日向被上訴人借款貳佰捌拾萬元整，清償日期為一
      ０一年十一月七日，利息按年息百分之九點二三計付，應按月還本付息，遲延
      履行時，除仍按上開利率計息外，逾期在六個月以內者，按上開利率之一成，
      逾期六個月以上者，就超過六個月部份，按上開利率之二成計付違約金。惟上
      訴人甲○○屢次遲延繳息，故被上訴人於八十八年七月三十日向台灣台中地方
      法院聲請對甲○○發支付命令，其時上訴人繳息至八十八年四月七日，本金尚
      餘：貳佰柒拾陸萬參仟肆拾陸元。上訴人接獲本案支付命令後於八十八年九月
      二日繳付二期期金：又於法定期間內對支付命令提出異議。經台灣台中地方法
      院裁定以支付命令之聲請視為起訴。被上訴人曾於八十九年一月十一日具狀縮
      減訴之聲明之本金、利息及違約金為：債務人應給付聲請人貳佰柒拾肆萬伍仟
      捌佰捌拾柒元整，及自八十八年六月七日起至清償日止按年利率百分之九．二
      三計算之利息，及自八十八年七月八日起至清償日止，其逾期在六個月內者，
      按上開利率之一成，超過六個月者，就超過部份，按上開利率之二成計付之違
      約金。上訴人認為本案有虛偽不實．．．等語，均無可採。
（二）上訴人於八十八年八月二日於被上訴人銀行存入定期存款計壹拾萬元整，期間
      一個月，利率為年息百分之四點五，到期取息，並於同年八月二十六日以前開
      定存單設質借款：貳萬伍仟元整，期間七日（即至定存單到期日）利率年息百
      分之六，被上訴人以轉帳方式將借款撥入上訴人之活期儲蓄存款帳戶，上訴人
      於同日提現取款。
（三）前開定存單於八十八年九月二日到期，被上訴人應給付上訴人本息合計：壹拾
      萬參佰柒拾伍元，上訴人定存質借應清償本息：貳萬伍仟零貳拾玖元，結算差
      額被上訴人應給付上訴人柒萬伍仟參佰肆拾陸元，足以清償八十八年五月及六
      月二期本息（各為參萬伍拾肆元、貳萬玖仟捌佰捌拾捌元）及違約金伍仟肆佰
      玖拾柒元（原為捌仟貳佰肆拾伍元、經減免貳仟柒佰肆拾捌元）尚餘玖仟捌佰
      零柒元，系爭借款扣除二期之本息及違約金後，尚欠本金貳佰柒拾肆萬伍仟捌
      佰捌拾柒元整及如八十九年一月十一日具狀縮減訴之聲明之利息及違約金。
（四）上訴人提出之查詢單係查詢至八十八年十一月四日所欠本金餘額，惟上訴人僅
      清償至八十八年六月七日止，自無適用上開查詢結果之餘地。上訴人所述，無
      可採信。
三、證據：除引用第一審所提證據外，補提存單質借放出登錄單、活期存款存入憑條
    、活期存款取款憑條、000000000號帳戶之開戶資料、印鑑卡及存摺類
    存款明細分戶帳（以上均為影本）各一份為證。
    理    由
一、本件被上訴人起訴主張上訴人向其借款二百八十萬元，僅繳息至八十八年四月七
    日，尚欠二百七十六萬三千零四十六元，上訴人另於八十八年八月二日於被上訴
    人銀行存入定期存款一十萬元，並於同年八月二十六日以上開定存單質借二萬五
    千元，期間七日，於八十八年九月二日期限屆滿，結算差額被上訴人應給付上訴
    人七萬五千二百四十六元，足以清償兩期之本息六萬五千五百三十九元及違約金
    五千四百九十七元，計上訴人繳付至八十八年六月七日止，尚欠本金二百七十四
    萬五千八百八十七元之事實，故給求上訴人給付上開本金及自八十八年六月七日
    起算之利息、違約金等語，上訴人則以伊並未向被上訴人質借二萬五千元，故定
    期存款部分尚有二萬五千元在被上訴人，應予扣抵上訴人積欠被上訴人之借款，
    故本金應剩下二百七十一萬九千六百五十元等語資為抗辯（原審所判命上訴人應
    給付被上訴人二百七十一萬九千六百五十元及自八十八年六月七日起至清償日止
    ，按年息百分之九、二三計算之利息，並自八十八年七月八日起至清償日止，在
    六個月以內者，按上開利率百分之十，超過六個月者，按上開利率百分之二十計
    付違約金部分，因上訴人並未上訴，而已確定）。
二、經查被上訴人所主張上情，業據其提出借據、定存單、撥付傳票、取款條、取款
    印鑑證明、定存單質借借據、查詢單為證，核屬相符，上訴人對系爭二百八十萬
    借款，及迄八十八年四月七日止，尚有本金二百七十六萬三千零四十六元未清償
    固不否認，惟辯稱：伊未向被上訴人質借二萬五千元，質借借據從何而來並不清
    楚，又所欠本金應依查詢單之記載，非如被上訴人所述云云，然查上訴人既自認
    質押物保管收據係其所寫，並確拿定期存單到銀行保管（本院卷第五十七頁），
    則依該收據所記載「台端以後列存單作質借款交來質押物收訖無訛，借款金額新
    台幣二萬五千元…」，顯然上訴人係以定存單向被上訴人質借二萬五千元乙節屬
    實，否則何以上訴人會將定期存單交由被上訴人保管，實乃質借所致，況上訴人
    亦自承被上訴人銀行之000000000000號帳戶及印鑑卡均係伊所有（
    本院卷第五十七頁），並表示對上開帳戶二萬五千元之取款憑條無意見（本院卷
    第七十二頁），則依被上訴人所提出之存單質借放出登錄單所載，八十八年八月
    二十六日確曾放出二萬五千元，並於同日存入上訴人所有之000000000
    000號帳戶，而上訴人隨即於同日以印鑑卡上之印鑑章領出二萬五千元，有存
    單質借放出登錄單、活期存款存入憑條及活期存款取款憑條（本院卷第四五至四
    七頁）、開戶資料、印鑑卡及存摺類存款明細分戶影本各一份為證，是以被上訴
    人所主張上訴人以其十萬元之定期存單向被上訴人質借二萬五千元一節，應足採
    信，上訴人自原審迄本院審理中一再陳稱未向被上訴人質借二萬五千元云云，顯
    非可採，次查上訴人之十萬元定期存款於八十八年九月二日到期後，被上訴人應
    給付上訴人本息合計：壹拾萬零參佰柒拾伍元，上訴人定存質借應清償本息：貳
    萬伍仟零貳拾玖元（有上訴人提出之被上訴人八十八年九月二日出具之放款利息
    收據附於本院卷第十九頁可稽），結算差額被上訴人應給付上訴人柒萬伍仟參佰
    肆拾陸元，足以清償八十八年五月及六月二期本息（五月份清償本金八千五百四
    十七元，利息二萬一千五百零七元，共為三萬零五十四元、六月份清償本金八千
    六百十二元及利息二萬一千三百七十六元，共為二萬九千九百八十八元）及違約
    金伍仟肆佰玖拾柒元（原為捌仟貳佰肆拾伍元、經減免貳仟柒佰肆拾捌元）尚餘
    玖仟捌佰零柒元，有上訴人所提出之被上訴人出具之放款利息收據二份附於本院
    卷第十九頁可憑，故系爭借款自支付命令時之本金二百七十六萬三千零四十六元
    ，扣除二期之本金共一萬七千一百七十一元後，尚欠本金貳佰柒拾肆萬伍仟捌佰
    捌拾柒元整及自八十八年六月七日起至清償日止，按年息百分之九、二三計算之
    利息，並自八十八年七月八日起至清償日止，在六個月以內者，按上開利率百分
    之十，超過六個月者，按上開利率百分之二十計算之違約金無誤。又上訴人所提
    出之查詢單係查詢至八十八年十一月四日所欠之本金餘額，然上開查詢單係告知
    借款人如按期清償之各月清償之本金利息明細．因上訴人係在八十八年十一月四
    日查詢，故該查詢單亦係列印至八十八年十一月四日之本息明細，然因上訴人僅
    清償至八十八年六月七日止，自無適用上開查詢結果之餘地，上訴人執上開查詢
    單堅稱其本金僅剩貳佰柒拾壹萬玖仟陸佰伍拾元，容有誤會，況上訴人迄本院辯
    論終結日止，亦未能提出其自八十八年六月七日以後曾清償本金之證明，故其所
    辯，均無可採。
三、綜上所述，本件被上訴人主張上訴人尚有借款二百七十四萬五千八百八十七元未
    清償為可採，上訴人所辯均為無可取。依兩造約定書第五條兩造之規定，上訴人
    既有遲延繳息之情形，即視為全部到期，被上訴人自得請求上訴人清償全部欠款
    及利息、違約金。從而，被上訴人本於消費借貸之法律關係，請求上訴人給付二
    百七十四萬五千八百八十七元，並自八十八年六月七日起至清償日止，按年息百
    分之九、二三計算之利息，並自八十八年七月八日起至清償日止，在六個月以內
    者，按上開利率百分之十，超過六個月者，按上開利率百分之二十計算之違約金
    為有理由，應予准許。是則原審判命上訴人如數給付，於法並無不合。上訴意旨
    指摘原判決不當，求予廢棄改判，為無理由，應予駁回其上訴。
四、本件事證已明，兩造其餘攻擊防禦方法與本件判決結果不生影響，不予一一論述
    ，附此敘明。
五、據上論結，本件上訴為無理由，依民事訴訟法第四百四十九條第一項、第七十八
    條，判決如主文。
中      華      民      國    九十      年      三      月    二十      日
~B1民事第二庭審判長法  官  童有德
~B2                法  官  黃永泉
~B3                法  官  蔡秉宸
右為正本係照原本作成。
不得上訴。
~B                書記官  蕭玉真
中      華      民      國    九十      年      三      月    二十一    日
                                                                        Ｌ


司法院資訊處製作；財團法人民間司法改革基金會備份。
